【裁判字號】    89,上訴,302
【裁判日期】    890424
【裁判案由】    違反貪污治罪條例
【裁判全文】
臺灣高等法院臺南分院刑事判決          八十九年度上訴字第三二號  Ａ
      上  訴  人  臺灣臺南地方法院檢察署檢察官
      上  訴  人
      即  被  告  甲  ○  ○
      選任辯護人  游  瑞  華  律師
      上  訴  人
      即  被  告  丙  ○  ○
      被      告  乙  ○  ○
      右 二 被告
      指定辯護人  本院公設辯護人  丁  ○  ○
右上訴人因被告等違反貪污治罪條例等案件，不服臺灣臺南地方法院八十八年度訴
字第六四八號，中華民國八十八年十一月十一日及同年十二月六日第一審判決（起訴
案號：臺灣臺南地方法院檢察署八十七年度偵字第一五六五號），提起上訴，本院判
決如左：
      主      文
上訴均駁回。
      事      實
一、甲○○與外號「李弘輝」之丙○○未經向主管機關申請為商業登記（此部分未經
    起訴）即共同設立「天一工程行」，以該工程行名義包攬開立建築工程廢棄土證
    明文件出售給建商申辦開工手續，資以牟利。因甲○○原係台南縣政府建管課約
    僱人員，曾負責辦理怡信建設股份有限公司（以上簡稱怡信公司）興建「麗華城
    」建築工地申報開工業務時，得悉該公司曾以案外人潘哲輝所有坐落台南縣東山
    鄉○○○段土地作為廢棄土之棄置場，乃於八十五年十一月間，向不知情之怡信
    公司新營辦事處經理乙○○洽商，託由乙○○向不知情之潘哲輝取得同意書，將
    潘哲輝所有坐落台南縣東山鄉○○段三０一、三０二、三０四、三０五之二、三
    ０五之三、三０五之八、三０五之九、三０五之十、六七五之二、六七六之一、
    六七七之二等十一筆土地供甲○○、丙○○作為廢棄土之棄置場。繼於八十六年
    四月十八日，由甲○○製作以渠等設立之「天一工程行」為申請人名義，虛擬「
    李振輝」為負責人，營業地址為甲○○位於台南縣新營市○○路一０七號五樓之
    住所等資料，甲○○、丙○○並基於概括犯意聯絡，由甲○○偽簽「李振輝」之
    署押及以丙○○偽刻之「李振輝」印章、未經設立登記之「天一工程行」印章蓋
    用於申請人欄及代表人欄，而偽造「李振輝」之印文，足以生損害於李振輝，再
    由甲○○（起訴書誤載為丙○○）持該申請書，連同乙○○所提供前開潘哲輝出
    具之同意書、土地謄本、照片、地籍圖等文件，向台南縣東山鄉公所申請在潘哲
    輝所有田尾段上開十一筆土地上設置營建廢土棄置場，隨後台南縣東山鄉公所於
    八十六年六月五日以八六所建字第四０一六號函准予設置啟用該廢土棄置場。又
    「天一工程行」經核准設置廢土棄置場後，乃向承包家福股份有限公司（以下簡
    稱家福公司）新營家樂福量販店地下室工程之包商皇川有限公司（以下簡稱皇川
    公司）承攬處理廢棄土事宜，並於八十六年七月二日，以「李振輝」名義向皇川
    公司負責人郭香蘭收取華南商業銀行嘉義分行第000000000號帳號、第
    0000000號、面額新台幣（下同）五十萬元之支票一紙，作為處理廢棄土
    之保證金，並承前開偽造署押之概括犯意，甲○○即偽簽「李振輝」之署押於郭
    香蘭之支票存根簿上，表示已收取該紙支票之旨，後經由甲○○之母李劉梅新營
    市農會之帳戶提領。同年七月十四日，再由丙○○以「李弘輝」之名義，向郭香
    蘭再收取處理廢棄土之費用，郭香蘭即交付華南銀行嘉義分行第0000000
    00帳號，第0000000號及第0000000號、面額各為七十萬元及六
    十四萬三千四百二十元之支票二紙，然後分別存入丙○○設於台灣中小企業銀行
    南嘉義分行帳戶及李劉梅前開農會帳戶提領。嗣後丙○○、甲○○明知並未將皇
    川公司所開挖之廢棄土運至其等設立之廢土棄置場堆放，而其業務上又必須出具
    「建築廢棄物處理紀錄」與皇川公司，以便皇川公司提供給家福公司申請使用執
    照，乃另行起意，且基於概括犯意，連續多次由丙○○以「天一工程行」名義在
    其業務上應製作之「建築廢棄物處理紀錄」上填載不實紀錄，交與不知情之家福
    公司，家福公司即據以向台南縣政府工務局申請使用執照，台南縣政府工務局人
    員即亦依上開不實之證明，核發家福公司取得使用執照。
二、案經法務部調查局台南縣調查站移送台灣台南地方法院檢察署檢察官偵查起訴。
      理      由
壹、有罪即被告甲○○、丙○○部分：
一、訊之上訴人即被告甲○○固坦承以「天一工程行」為聲請人，並製作營建工程廢
    棄土處理計畫書，然後連同申請書及乙○○向潘哲輝取得之土地同意書、土地謄
    本、照片、地籍謄本等文件持向台南縣東山鄉公所申請設置廢土棄置場，同時向
    皇川公司負責人郭香蘭收取五十萬元支票並於郭香蘭支票存根簿署名「李振輝」
    之事實；又訊之上訴人即被告丙○○亦坦承開設「天一工程行」及向乙○○索取
    土地使用同意書，經台南縣東山鄉公所同意設置廢土棄置場後，以該棄置場提供
    皇川公司作為該公司向家福公司承攬地下室開挖工程廢土棄置場之用，同時向皇
    川公司負責人郭香蘭收取金額為七十萬元、六十四萬三千四百二十元之支票各一
    張合計一百三十四萬三千四百二十元，然後開立「建築廢棄物處理紀錄」供家福
    公司申請取得使用執照等情。惟均矢口否認有任何之犯行，甲○○辯稱：基於丙○○與被告之母係好友而義務協助，被告實不知天一工程行未向主管機關申請設
    立，以「李振輝」名義向皇川公司收取五十萬元支票係受丙○○所託，並不知是
    何款項，且以「天一工程行李振輝」名義申請設置「建築物工程廢棄土棄置場」
    申請書並非有意偽造，僅是於偶然機會看過丙○○簽名為「李弘輝」，而其簽名
    第二字極似草寫的「振」所致云云；丙○○則辯稱常使用李弘輝之名義與人有生
    意上往來，只是拜託甲○○寫計畫書，而甲○○把他的名字錯寫為「李振輝」，
    才將錯就錯，而皇川公司所開挖之廢土皆棄置在天一工程行所設置之棄置場，但
    現在已不是天一工程行之棄置場，填土是事實云云。
二、經查：
（一）被告甲○○、丙○○業於法務部調查局台南縣調查站訊問時已各自坦承由甲○○製作「天一工程行李振輝」名義之申請書，並連同潘哲輝出具之同意書等文
      件，持向台南縣東山鄉公所申請廢土棄置場，且製作家福公司之營建工程廢棄
      土處理計畫書，而李振輝之印章係丙○○所刻，丙○○製作建築廢棄物處理紀
      錄供家福公司取得使用執照，甲○○、丙○○並分別向包商皇川公司負責人郭
      香蘭收取前開三張支票，且甲○○尚在郭香蘭支票存根簿上偽簽「李振輝」署
      押，另乙○○亦於該調查站供承向潘哲輝索取土地同意書使用等情。核與證人
      莊進昌即台南縣東山鄉公所技士證稱聲請廢棄土棄置場是由三十出頭之年紀較
      輕那位（甲○○）申請的等語相符（參見八十八年三月十五日偵查筆錄）。而
      證人潘哲輝則證稱乙○○確有向其索取同意書，被告乙○○亦供稱是因業務上
      關係認識甲○○，始代其等向潘哲輝取得土地使用同意書等情。苟被告甲○○
      未參與經營天一工程行，何以如此積極幫被告丙○○製作廢土棄置場之申請書
      ，並介紹其認識被告乙○○以取得土地使用同意書，且還持以向台南縣東山鄉
      公所辦理申請之事，事後又製作家福公司之建築工程廢棄土處理計劃申請書？
      謂被告甲○○、丙○○二人非共同經營天一工程行，孰能置信？並有潘哲輝出
      具之同意書、天一工程行廢土棄置場申請書、東山鄉公所八十六年六月五日八
      六所建字第四０一六號函、家福公司建築工程廢棄土處理計畫申請書、台南縣
      建築廢棄物處理管制卡及處理紀錄附卷可稽。
（二）又被告甲○○向郭香蘭收取五十萬元支票之保證金並在支票存根簿偽簽「李振
      輝」署押之事實，業據證人郭香蘭證述屬實，證稱：「是李弘輝說要派一個人
      來拿... 當時是拿支票給他，有請他簽名....，甲○○有說來收棄土的錢。」
      （參見原審法院八十八年八月十二日審理筆錄），並有該支票存根簿在卷可稽
      。被告甲○○苟係單純受被告丙○○所託收取五十萬元支票，理當將該支票交
      付丙○○，焉能將該支票經由被告甲○○之母李劉梅新營市農會帳戶提領？其
      辯稱該筆錢是要彌補與伊母與丙○○合夥經營酒店之虧損等語，已與常情有背
      。雖然證人李劉梅於八十七年九月九日在法務部調查局台南縣調查站證稱該筆
      錢是要彌補與被告丙○○合夥經營酒店之虧損，惟其二人究竟合夥經營何事業
      ，合夥之虧損多少？被告丙○○並未提供任何帳冊或相關資料以供調查，益徵
      該證言顯為迴護被告偏頗之詞，不足採信。況且，苟係為彌補虧損理當將被告
      丙○○向皇川公司所收取之七十萬支票交予李劉梅，然卻是被告甲○○向皇川
      公司所拿之保證金支票存進李劉梅之帳戶，而該保證金乃日後又必須還給皇川
      公司，如此亦與常理有違？故被告所辯，不足採信，足見被告甲○○、丙○○
      係共同經營天一工程行，二人間有犯意之聯絡、行為之分擔。
（三）再被告等辯稱書寫「李振輝」是出於被告甲○○之筆誤云云，惟被告既是欲經
      營天一工程行以代客處理廢土為業，竟不將錯誤之負責人名字更正，反將錯就
      錯，殊有悖常理！況且申請書上如是誤寫，事後被告丙○○應會告知被告甲○○才是，但之後甲○○去向證人郭香蘭收取保證金五十萬元時，經郭香蘭要求
      支票需填寫受款人，被告甲○○即在電話中與被告丙○○談論此事，並告知郭
      香蘭受款記載為李振輝，同時被告甲○○亦在郭香蘭之支票存根票上簽寫「李
      振輝」名義，凡上事實業據證人郭香蘭證述屬實，若謂此次又是出於筆誤，實
      難令人相信？職是，「李振輝」之名乃係由被告等所捏造的，應屬無疑。
（四）另被告丙○○以天一工程行名義出具不實之「建築廢棄物處理紀錄」供家福公
      司取得使用執照乙節，雖被告二人於原審及本院審理中均否認其事，但被告丙○○曾於調查站訊問時坦承因該棄置場所有權非天一工程行所有，承攬之土方
      廠商會處理，他們只是提供證明文件等語（參見法務部調查局台南縣調查站八
      十七年九月十一日調查筆錄）。又據證人即台南縣政府工務局建管課技佐莊明
      鴻證稱：「家福公司地下室面積四千七百二十七平方公尺，開挖深度十點四公
      尺，所開挖之廢土應超過六萬立方公尺」等語（參見法務部調查局台南縣調查
      站八十七年三月五日調查筆錄），而天一工程行所獲准設置棄置場容量僅四萬
      五千立方公尺，有台南縣東山鄉公所八十六年六月五日八六所建字第四Ｏ一六
      號函說明二在卷可參，足徵該廢土棄置場並不足以容納家福公司所開挖之土方
      ，被告丙○○固辯稱家福公司開挖地下室之廢土部分回填等語，但查該場所之
      土地先前已曾提供與信怡建設公司興建「麗華城」之建築廢棄物棄置場地，如
      何以四萬五千立方公尺之容量，先後容納超過六萬立方公尺之廢棄物及另一不
      同工程之建築廢棄物？已讓人匪夷所思。另證人即台南縣東山鄉公所技士莊進
      昌復結證稱：「從未見過天一工程行將廢棄土傾倒在該棄置場。」（見八十八
      年三月十五日偵查筆錄）證人莊明鴻、莊進昌二人之證言互核相符，故被告丙○○辯稱確有填土之事，純屬子虛。雖然被告提出現場照片四張為證，惟照片
      中尚有低窪地未予填平，苟真有將家福公司廢棄土傾倒於棄置場，且先前又經
      信怡建設公司堆置廢土，以該處之容量，何以尚有此低窪地未能填補之理！故
      被告所辯有填土乙節純是事後卸責之詞，不足採信。
    綜上所述，被告甲○○、丙○○二人間有犯意聯絡及行為分擔至明，職是，渠等
    二人前開辯解，無非飾卸之詞，均不足採信。本件事證已臻明確，被告二人犯行
    堪予認定，應依法論科。
三、核被告甲○○、丙○○二人所為，均係犯刑法第二百十七條第一項偽造印文、署
    押罪、第二百十六條、第二百十五條之行使業務登載不實文書罪。公訴意旨認被
    告二人以天一工程行名義所出具不實「建築廢棄物處理紀錄」供家福公司取得使
    用執照係犯刑法第二百十六條、第二百十四條行使使公務員登載不實罪，惟被告
    係從事處理廢棄土業務之人，卻出具不實之建築廢棄物處理紀錄與家福公司，故
    應是構成行使業務登載不實文書罪，蓋被告並無積極利用不知情之家福公司使建
    管機關登載於公文書上之犯行，僅係單純出具不實之證明文件而已，至於家福公
    取得該不實文件後欲作何用途，則應非被告所得干涉或就其使用後負何刑事責任
    ，且審理後認此犯罪構成要件與公訴意旨所論使公務員登載不實文書罪部分屬基
    本社會事實同一性之範圍內，故此部分應予變更起訴法條。被告二人就上開犯罪
    間有犯意聯絡及行為分擔，均為共同正犯。又被告等先後二次偽造「李振輝」署
    押，並先後多次於業務上作成之文書偽造不實內容，其時間緊接，犯罪構成要件
    相同，均為連續犯，應分別論以一偽造署押、一業務上登載不實罪，並均加重其
    刑。再被告二人偽造「李振輝」印文及偽造「李振輝」署押之行為，有方法結果
    之牽連關係，應從一情節較重之偽造印文罪論處，另被告偽造印章後持以使用而
    偽造印文，其偽造印章之前行為為偽造印文之後行為吸收，故不另成立偽造印章
    罪，併予說明。此外，被告等所犯偽造印文罪及行使業務登載不實文書罪，二罪
    間犯意個別、犯罪構成要件亦不相同，應分論並罰。原審法院判決適用刑法第三
    百條、刑法第二十八條、第二百十六條、第二百十五條、第二百十七條第一項、
    第五十一條第五款、第五十五條、第二百十九條，罰金罰鍰提高標準條例第一條
    前段之規定，並參酌被告二人犯罪動機、目的、手段、所生危害、及犯罪所得、
    犯罪後尤飾詞狡辯等一切情狀，共同偽造印文部分各量處有期徒刑陸月；又共同
    連續行使明知為不實之事項，而登載於其業務上作成之文書部分，各處有期徒刑
    玖月，並均定其應執行有期徒刑壹年貳月。另郭香蘭支票存根簿上「李振輝」之
    署押一枚、申請書上偽造之「李振輝」署押、印文各一枚及偽造之「李振輝」印
    章一枚均宣告沒收。
四、公訴意旨另認被告甲○○、丙○○告二人牽連觸犯貪污治罪條例第六條第一項第
    五款、刑法第二百十四條、第二百十六條行使第二百十條之罪嫌部分。
（一）另公訴意旨略以：甲○○係台南縣政府工務局建管課約僱人員，職司該縣建築
      工程申報開工業務協辦工作，為依據法令從事於公務之人員，於民國八十五年
      初起至八十六年五月三十一日止，利用經該局指定擔任該縣建築工程申報開工
      業務協辦之工作機會及身分，明知建築工程若有開挖地下室或屬公共使用之建
      物或係十戶以上一起建築之建物，申報開工時，必須提出「建築廢棄土處理計
      劃」，供該課審查，完工後申請使用執照另須提出「廢棄土處理紀錄」再供該
      課審查，其並因而得知建築業者不易取得合法廢棄土棄置場出具之傾倒廢棄土
      之證明，認有利可圖，與慶煌謀議，利用甲○○擔任此一職權機會及身分，另
      行共同虛設「天一工程行」，以該工程行名義包攬開立建築工程廢棄土證明文
      件出售給建商申請開工手續，資以牟利。並偽造「天一工程行」負責人「李振
      輝」名義向台南縣東山鄉申請設立廢土棄置場，使該公所承辦人員據此不實之
      事項登載於職務上所掌之公文書上，並於八十六年六月五日以八六所建字第四
      ０一六號函准予設置啟用。同年六月一日，甲○○經調整掌管業務為該縣八大
      行業之稽查，未再擔任申報開工業務協辦之工作，惟仍基於對其非主管之事務
      ，直接圖利之犯意，於八十六年七月二日，以李振輝之名義，向承包家福公司
      新營家樂福量販店地下室工程之皇川公司圖得一百三十四萬三千四百二十元之
      不法利益，然後開立不實之「建築廢棄物處理紀錄」給家福公司申請使用執照
      使用，連續使台南縣政府工務局人員據上開不實之證明，據以核發家福公司取
      得建照及使用執照，並圖利家福公司及皇川公司。因認被告二人涉犯貪污治罪
      條例第六條第一項第五款、刑法第二百十四條、第二百十六條行使第二百十條
      之罪嫌云云。
（二）訊據被告二人堅決否認有上揭犯行，均辯稱：該天一工程行所獲准設置之棄置
      場，需經該鄉公所人員到場勘查屬實，自無使公務員登載不實之問題，另天一
      工程行雖未經登記，亦僅違反行政法規，要無刑責可言，又圖利罪應與公務員
      職務行為有對價關係始該當，聲請設置棄置場及家福公司申請開工時被告甲○○皆不承辦該業務，應無圖利可言等語。
（三）經查：
(1)、申請設廢棄土棄置場並非一經當事人申請主管機關即必須准許，尚須審查其提出
    之資料並至現場實地查勘是否符合規定，始決定能否設置，此有卷附台南縣東山
    鄉八十六年五月十三日八六所建字第四○一六號函通知天一工程行及水利工作站
    、該鄉農業課、工商管理課及白河地政事務所前往實地勘查即明。
(2)、又「天一工程行」固未辦理設立登記，惟此僅係有無違反商業登記法之問題，尚
    難認被告等即不得以「天一工程行」名義申請設立廢棄土棄置場，其等以該名義
    申請即屬偽造。又所謂偽造文書乃是無製作權人製作內容不實之文書始克當之，
    被告等既可以天一工程行名義申請設置廢棄土棄置場，則不因該申請書上負責人
    是偽填「李振輝」，即認該申請書全部均是出於偽造者，而認構成刑法第二百十
    條之偽造文書罪。同時主管機關既有審查義務，縱使被告等偽造負責人「李振輝
    」名義提出申請，亦與使公務員登載不實罪之構成要件不符，尚難以上開罪名相
    繩。另被告等雖開立不實之「建築廢棄物處理紀錄」供家福公司申請使用執照使
    用，惟並非因被告甲○○為台南縣政府公務員，始有權製作「建築廢棄物處理紀
    錄」，而係因天一工程行向皇川公司承攬處理廢棄土，故天一工程行才為家福公
    司製作該「建築廢棄物處理紀錄」。
(3)、且被告甲○○自八十六年六月起改任八大行業稽查，並非建築工程開工業務協辦
    一節，復據證人莊明鴻、林耿弘偵查中到庭證述屬實，而家福公司地下室開工申
    請係八十六年六月三十日，有建築工程開工報告書在卷可稽，被告既不承辦工程
    開工，亦無權審核工程之使用執照，則被告如何利用其公務員身份圖利家福公司
    及皇川公司？公訴意旨就此亦未舉證以實其說。故被告丙○○、甲○○二人所辯
    上開行為與被告甲○○之職務行為並無對價性，與圖利罪之犯罪構成要件有間，
    應屬有據，堪予採信。原審法院以查無其他積極證據足認被告有公訴意旨所指摘
    之上述犯行，惟公訴意旨既認被告二人所涉貪污治罪條例第六條第一項第五款、
    刑法第二百十四條、第二百十六條行使第二百十條等罪嫌與前開有罪部分為裁判
上一罪之牽連關係，爰不另為無罪之諭知。
五、原審判決就被告甲○○、丙○○部分，上開認事用法均無不合，量刑亦稱妥適，
    被告上訴否認犯罪或謂量刑過重，指摘原判決不當，並無可取，為無理由，應予
    駁回。
貳、無罪即被告乙○○部分：
一、公訴意旨略以：被告乙○○係怡信建設股份有限公司（下稱怡信公司）新營辦事
    處經理，民國八十五年十一月間，與當時任台南縣政府工務局建管課約僱人員，
    職司該縣建築工程申報開工協辦工作，為依據法令從事於公務之甲○○及共同經
    營「天一工程行」之丙○○（外號李弘輝）三人（甲○○、丙○○二人另行審結
    ），基於共同犯意之聯絡及行為分擔，甲○○擔任該職明知建築工程若有開挖地
    下室或屬公共使用之建物或十戶以上一起建築之建物，申報開工時，必須提出「
    建築廢棄土處理計劃」，供該課審核，完工後申請使用執照另需提出「廢棄土處
    理紀錄」再供該課審查，因而得知建築業者不易取得合法廢棄土棄置場出具之傾
    倒廢棄土之證明，認有利可圖，利用甲○○擔任此職之機會及身分，先由被告向
    不知情之潘哲輝取得其所有坐落台南縣東山鄉○○段三○一、三○二、三○四、
    三○五之二、三○五之三、三○五之八、三○五之九、三○五之十、六七五之二
    、六七六之一及六七七之二等十一筆土地作為廢棄土棄置場使用之同意書。繼於
    八十六年四月十八日，由甲○○制作以「天一工程行」為名義，負責人為「李振
    輝」，連同被告所提供之前開潘哲輝出具之土地同意書、土地登記簿謄本、照片
    、地籍圖等件，向台南縣東山鄉公所申請在潘哲輝所有土地上設置營建廢棄土棄
    置場，使該公所承辦人員據此不實之事項登載於職務上所掌之公文書，並於同年
    六月五日設置啟用，甲○○雖於同年六月一日調離原單位，未再擔任申報開工業
    務協辦之工作，惟仍基於對其非主管之事務，直接圖利之犯意，在同年七月二日
    ，以李振輝名義，向承包家福股份有限公司（下稱家福公司）新營家樂福量販店
    地下室工程之包商皇川有限公司，提供該公司廢棄土證明書以便利其開工，並製
    作建築物工程廢棄土處理紀錄，共計圖得新台幣（下同）一百三十四萬三千四百
    二十元之不法利益，被告則從中獲取五萬元不法利益，因認被告同犯有貪污治罪
    條例第六條第一項第五款、刑法第二百十四條、第二百十六條行使第二百十條等
    罪嫌云云。
二、按犯罪事實，應依證據認定之，無證據不得推定其犯罪事實；又不能證明被告犯
    罪者，應諭知無罪之判決，刑事訴訟法第一百五十四條、第三百零一條第一項分
    別定有明文。次按在訴訟上用以證明事實之證據，須於一般人均不致有所懷疑，
    而得確信其真實之程度者，始得據以為有罪之認定，倘其證明尚未達到此一程度
    ，而有合理之懷疑，致無從為有罪之確信時，即應為無罪之判決（最高法院七十
    六年台上字第四九八六號判例意旨參照）
三、公訴人認被告乙○○涉有貪污治罪條例第六條第一項第五款、刑法第二百十四條
    、第二百十六條行使第二百十條等罪嫌，無非係以：(一)皇川有限公司所承包家福
    公司新營量販店地下室工程所以能開工，皆係由於被告向不知情之潘哲輝取得廢
    棄土棄置同意書所致，此業經被告及證人潘哲輝於台南縣調查站供承不諱。(二)丙○○持該同意書向台南縣東山鄉公所申請於潘哲輝土地上設置營建廢棄土棄置場
    獲准，自皇川有限公司圖得一百三十四萬三千四百二十元之不法利益，被告則從
    中獲取五萬元不法利益，亦經丙○○於台南縣調查站訊問時供述在卷。(三)又甲○○為依據法令從事於公務之人員，丙○○與其共同經營「天一工程行」，丙○○
    以該「天一工程行」負責人「李振輝」名義向台南縣東山鄉公所申請上開營建物
    廢棄土棄置場，並製作建築物工程廢棄土處理紀錄，被告均知情，並與甲○○、
    丙○○有犯意聯絡及行為分擔為論據。
四、本件訊據被告乙○○固不否認提供潘哲輝出具之「廢棄土棄置場使用同意書」給
    甲○○，惟堅決否認圖得不法利益五萬元，辯稱：「提供同意書只是人情，但沒
    有收取五萬元，只有吃過飯。」、「天一工程行係甲○○及丙○○所虛構，天一
    工程行及李振輝之印章係他們二人所偽刻，被告毫不知情。」、「關於向台南縣
    東山鄉公所申請設置營建物廢棄土棄置場之相關文件係甲○○及丙○○所製作，
    被告並不知情。」、「向皇川有限公司收取華南銀行面額五十萬元、七十萬、六
    十四萬三千四百二十元等三張支票係甲○○及丙○○所為，被告毫不知情。」、
    「建築物工程廢棄土處理計劃申請書及建築廢棄物處理紀錄俱係由甲○○、丙○○所製作，被告完全不知情且並未參與。」等情置辯。
五、經查：
（一）被告乙○○坦承經潘哲輝同意提供坐落台南縣東山鄉○○段等十一筆土地做為
      建築物廢棄土棄置場，業據證人潘哲輝於偵查中證述屬實，且有潘哲輝提供之
      同意書一紙在卷可稽，堪信為真實。則該土地既是所有權人自願提供與被告乙○○，被告再交由同案被告丙○○、甲○○使用，並無違反法令之處？
（二）又持上開土地同意書向台南縣東山公所鄉申請建築廢棄土設置場獲准者係丙○○，而以天一工程行李振輝之名義辦理申請手續者則是甲○○，業據丙○○、
      甲○○於原審法院八十八年七月一日審理中陳述屬實。足徵被告並未參與天一
      工程行設立事宜，同時丙○○、甲○○也從未供述被告係與其二人共同經營天
      一工程行，因此，被告雖知悉該土地同意書是甲○○、丙○○欲作棄土場之用
      者，但尚難據此推定被告亦知情甲○○、丙○○等要以該「天一工程行」及偽
      造之負責人「李振輝」名義向台南縣東山鄉公所申請設立廢棄土棄置場。況且
      被告提供土地同意書與甲○○、丙○○時，天一工程行尚未承攬皇川有限公司
      廢棄土處理事宜，被告焉能事先知悉天一工程行將來製作之建築物工程廢棄土
      處理紀錄是否有虛偽不實之處？故被告辯稱並未參與其事，應可堪信屬真實，
      公訴人上訴意旨認被告涉有幫助犯行，亦屬無據。
（三）公訴意旨依丙○○於調查站所述曾給與被告五萬元，而認被告與丙○○等有犯
      意之聯絡云云。然丙○○於原審法院八十八年八月十二日審理時業證述：「沒
      有給他（乙○○）報酬，也沒有給他五萬元車馬費。」等語，丙○○之供述既
      前後不一，復無其他證據足證被告有收取五萬元代價，是該丙○○證言已難作
      為被告有罪之證據。況且該土地乃被告合法自所有權人處取得使用同意書，縱
      被告以五萬元代價提供給丙○○等設立棄土場，亦無違法之處。
（四）再皇川有限公司所支給建築廢棄土處理費用計一百三十四萬三千四百二十元係
      交給丙○○，保證金五十萬元交付甲○○等情，亦據證人即皇川有限公司負責
      人郭香蘭於原審法院八十八年八月十二日審理時到庭陳述在卷可憑，且郭香蘭
      證陳只認識丙○○，不認識被告等語（參照同日證詞），益徵被告所辯並無參
      與棄土場之事，係屬事實而非飾卸之詞。
六、綜上所述，公訴意旨之論據尚不足以證明被告確有上開之犯行。此外，復查無其
    他積極證據足資證明被告有右揭犯行，揆諸首開說明，犯罪尚屬不能證明，原審
    以不能證明被告犯罪，諭知被告乙○○無罪，核無不合。檢察官上訴意旨指摘原
    判決採證不當，為無理由，應予駁回。
據上論結，應依刑事訴訟法第三百六十八條，判決如主文。
本案經檢察官王碧霞到庭執行職務。
中    華    民    國      八十九      年      四      月      二十四    日
                                  臺灣高等法院臺南分院刑事第四庭
                                      審判長法官  陳    義    仲
                                            法官  徐    財    福
                                            法官  宋    明    蒼
右正本證明與原本無異。
如不服本判決，應於判決送達後十日內向本院提出上訴狀，其未敘述理由者並應於提
出上訴狀後十日內向本院補提理由書（應附繕本)。
                                      法院書記官  余    素    美
中    華    民    國      八十九      年      四      月      二十六    日
附錄本案論罪科刑法條全文：
刑法第二百十五條：
  從事業務之人，明知為不實之事項，而登載於其業務上作成之文書，足以生損害於
  公眾或他人者，處三年以下有期徒刑、拘役或五百元以下罰金。
刑法第二百十六條
  行使第二百十條至第二百十五條之文書者，依偽造、變造文書或登載不實事項或使
  登載不實事項之規定處斷。
刑法第二百十七條第一項：
  偽造印章、印文或署押，足以生損害於公眾或他人者，處三年以下有期徒刑。


司法院資訊處製作；財團法人民間司法改革基金會備份。
